臺灣臺北地方法院刑事判決　　　　　　　95年度訴字第1395號
　　公　訴　人　臺灣臺北地方法院檢察署檢察官
　　被　　　告　甲○○
　　　　　　　　　　　　　樓
　　選任辯護人　柯金柱律師
　　　　　　　　蘇千晃律師
　　　　　　　　周珮琦律師
上列被告因違反槍砲彈藥刀械管制條例案件，經檢察官提起公訴
（九十四年度偵字第二一九六九號），本院判決如下：
    主  文
甲○○連續未經許可，持有子彈，處有期徒刑肆月，併科罰金新
臺幣壹萬元，有期徒刑如易科罰金，以銀元參佰元即新臺幣玖佰
元折算壹日，罰金如易服勞役，以新臺幣壹仟元折算壹日，扣案
之五點五六mm制式子彈參顆均沒收；又寄藏贓物，處有期徒刑參
月，如易科罰金，以銀元參佰元即新臺幣玖佰元折算壹日。應執
行有期徒刑陸月，併科罰金新臺幣壹萬元，有期徒刑如易科罰金
，以銀元參佰元即新臺幣玖佰元折算壹日，罰金如易服勞役，以
新臺幣壹仟元折算壹日，扣案之五點五六mm制式子彈參顆均沒收
。
    事  實
一、甲○○明知具有殺傷力之子彈，為槍砲彈藥刀械管制條例所
    列管，非經主管機關許可，不得持有，竟於民國八十九年間
    ，在不詳地點，連續拾得無主之五點五六mm制式子彈三顆、
    九mm土造子彈一顆，而私自持有之。又另於九十三年二月間
    某日，在臺北市文山區景美夜市附近，向真實姓名年籍不詳
    、自稱為「陳楊順」之成年男子，購買皮包一只，攜帶返家
    後發現皮包內放置有如附表所示之證件、存摺，其對於前開
    證件、存摺為贓物有所懷疑（上開證件、存摺分別為所有人
    遺失或遭冒名申辦，詳如附表所示），經與「陳楊順」聯絡
    後，竟仍不違背其本意，接受「陳楊順」之寄藏而保管上開
    證件、存摺。嗣於九十三年十一月二十日十五時許，經臺北
    市政府警察局文山第二分局警員至臺北縣新店市○○路八一
    巷三弄十號三樓甲○○住處執行搜索，扣得上開子彈及如附
    表所示之物，始悉上情。
二、案經臺北市政府警察局文山第二分局報請臺灣臺北地方法院
    檢察署檢察官偵查起訴。
    理  由
一、證據能力部分：
    按「被告以外之人於審判外之言詞或書面陳述，除法律有規
    定者外，不得作為證據。」刑事訴訟法第一百五十九條第一
    項定有明文；復按「被告以外之人於偵查中向檢察官所為之
    陳述，除顯有不可信之情況者外，得為證據。」同法第一百
    五十九條之一第二項亦有規定；另按「被告以外之人於審判
    外之陳述，雖不符前四條之規定，而經當事人於審判程序同
    意作為證據，法院審酌該言詞陳述或書面陳述作成時之情況
    ，認為適當者，亦得為證據。當事人、代理人或辯護人於法
    院調查證據時，知有第一百五十九條第一項不得為證據之情
    形，而未於言詞辯論終結前聲明異議者，視為有前項之同意
    。」同法第一百五十九條之五規定甚明。本案證人楊連福、
    何曾汝、蔡文雄於偵查中向檢察官所為之陳述，業經具結且
    無顯不可信之情形存在，依刑事訴訟法第一百五十九條之一
    第二項規定，自具備證據能力；其餘之傳聞證據，因被告甲
    ○○於本院言詞辯論終結前，均未對於證據能力聲明異議，
    依刑事訴訟法第一百五十九條之五第一項、第二項規定，視
    為同意上開證據具備證據能力；本院審酌該等傳聞證據作成
    之情況，亦無任何違法或不當情事，因而認為適當，故該等
    傳聞證據，均具備證據能力而均得作為證據，合先敘明。
二、前揭犯罪事實，業據被告甲○○於本院審理時坦承不諱，又
    關於非法持有子彈部分，扣案之五點五六mm子彈三顆，經內
    政部警政署刑事警察局以性能檢驗法、試射法鑑定結果，認
    定該三顆子彈係口徑五點五六mm之制式子彈，具有殺傷力，
    而扣案之九mm子彈一顆，認係土造子彈（具直徑約八點五mm
    金屬彈頭），經實際試射，可擊發，認具殺傷力，此有內政
    部警政署刑事警察局九十三年十二月三十日刑鑑字第０九三
    ０二三三一三二號槍彈鑑定書等件在卷可稽（見九十三年度
    核退字第七一０六號卷第三０頁至第三四頁）；而關於寄藏
    贓物部分，並據證人王克全、陳偉政、楊連福、何曾汝、蔡
    文雄等人分別於警詢、偵查時證述明確（見九十四年度偵字
    第二一九六九號卷《下稱偵查卷》第六頁至第八頁、第四六
    頁至第五一頁、第一○八頁至第一一０頁、第一五０頁、第
    一五一頁、第一九四頁），且有贓物認領保管單一紙附卷可
    稽（見偵查卷第六四頁），足認被告之任意性自白確與事實
    相符。從而，本件事證明確，被告犯行洵堪認定，應依法論
    科。
三、論罪科刑部分：
（一）查被告行為後，刑法部分條文業於九十四年一月七日修正
      ，九十四年二月二日公布，於九十五年七月一日施行，現
      行刑法第二條第一項規定：「行為後法律有變更者，適用
      行為時之法律。但行為後之法律有利於行為人者，適用最
      有利於行為人之法律。」，上開規定乃與刑法第一條罪刑
      法定主義契合，而貫徹法律禁止溯及既往原則，係規範行
      為後法律變更所生新舊法律比較適用之準據法，是刑法第
      二條本身雖經修正，但刑法第二條既屬適用法律之準據法
      ，本身尚無比較新舊法之問題，應一律適用裁判時之現行
      刑法第二條規定以決定適用之刑罰法律，先予辨明。又本
      次刑法修正之比較新舊法，應就罪刑有關之共犯、未遂犯
      、想像競合犯、牽連犯、連續犯、結合犯、以及累犯加重
      、自首減輕暨其他法定加減原因（如身分加減）與加減例
      等一切情形，綜其全部罪刑之結果而為比較，最高法院九
      十五年五月二十三日九十五年度第八次刑庭會議決議可資
      參照。經查：
    (一)刑法第五十六條連續犯之規定，業經修正刪除，此刪除雖
      非犯罪構成要件之變更，但顯已影響行為人刑罰之法律效
      果，自屬法律有變更，應依新法第二條第一項規定為新舊
      法之比較（最高法院九十五年第八次刑事庭會議決議參照
      ）。新法修正施行後，被告先後數次持有子彈之犯行，即
      須分論併罰，是比較新舊法之結果，應適用較有利於被告
      之行為時法律即修正前之刑法第五十六條規定，論以連續
      犯。
  　(二)槍砲彈藥刀械管制條例第十二條第四項持有子彈罪，法定
      刑為五年以下有期徒刑，併科新臺幣三百萬元以下罰金；
      刑法第三百四十九條第二項寄藏贓物罪，法定刑為五年以
      下有期徒刑、拘役或科或併科一千元以下罰金，二者均有
      罰金刑之規定。而刑法第三十三條第五款修正為：「主刑
      之種類如下：五、罰金：新臺幣一千元以上，以百元計算
      之」，是依修正後之法律，槍砲彈藥刀械管制條例第十二
      條第四項持有子彈罪所須併科、刑法第三百四十九條第二
      項寄藏贓物罪所得科處之罰金最低均為新臺幣一千元，與
      被告行為時之刑罰法律，即罰金罰鍰提高標準條例第一條
      前段規定之提高倍數十倍及修正前刑法第三十三條第五款
      規定之罰金最低額一元計算，槍砲彈藥刀械管制條例第十
      二條第四項持有子彈罪與刑法第三百四十九條第二項寄藏
      贓物罪所得科處之罰金刑最低額均已提高。因此，比較上
      述修正前、後之法律，自以被告行為時關於科處罰金刑之
      法律較有利於被告。另九十五年六月十四日刑法施行法增
      訂第一條之一規定：「中華民國九十四年一月七日刑法修
      正施行後，刑法分則編所定罰金之貨幣單位為新臺幣。九
      十四年一月七日刑法修正時，刑法分則編未修正之條文定
      有罰金者，自九十四年一月七日刑法修正施行後，就其所
      定數額提高為三十倍。但七十二年六月二十六日至九十四
      年一月七日新增或修正之條文，就其所定數額提高為三倍
      」，比較修正後刑法施行法第一條之一規定與罰金罰鍰提
      高標準條例第一條，因就寄藏贓物罪之罰金刑最高額度規
      定均屬相同，並非刑罰法令之變更，無刑法第二條第一項
      比較新舊法之適用，應逕行適用裁判時之刑法施行法第一
      條之一第一項、第二項前段規定，附此敘明（最高法院九
      十五年度第二十一次刑事庭會議決議參照）。
（二）核被告持有五點五六mm制式子彈三顆、九mm土造子彈一顆
      之行為，係犯槍砲彈藥刀械管制條例第十二條第四項未經
      許可持有子彈罪；其寄藏如附表所示物品之行為，係犯刑
      法第三百四十九條第二項之寄藏贓物罪。被告先後多次未
      經許可持有子彈之犯行，時間緊接，所犯係構成要件相同
      之罪名，顯係基於概括犯意反覆為之，為連續犯，應依修
      正前刑法第五十六條規定以一罪論，並加重其刑。被告所
      犯上開二罪間，犯意各別，行為互殊，應予分論併罰。公
      訴人另認被告受有期徒刑執行完畢，五年以內再犯本案之
      二罪，係屬累犯，應依刑法第四十七條規定加重其刑云云
      。惟查，被告於犯本案二罪前，並無受有期徒刑執行完畢
      之紀錄，而起訴書上所載被告於九十二年間所犯之二傷害
      案件（嗣經裁定應執行有期徒刑九月確定），係於九十四
      年四月八日始易科罰金執行完畢，此觀卷附之臺灣高等法
      院被告前案紀錄表即明（見本院卷第五頁至第八頁），是
      被告於本案自不構成累犯，公訴人容有誤會。爰審酌被告
      於警詢、偵查、本院審理時均坦白承認犯行，並表示悔意
      ，犯後態度良好，兼衡其犯罪手段及犯罪所生之危害等一
      切情狀，分別量處如主文所示之刑，並就有期徒刑部分諭
      知易科罰金、就罰金部分諭知易服勞役之折算標準，並定
      其應執行刑。又關於易科罰金之折算標準，刑法第四十一
      條先於九十年一月四日修正，同月十日經總統公布施行，
      該次修正前第四十一條規定為：「犯最重本刑為三年以下
      有期徒刑以下之刑之罪，而受六個月以下有期徒刑或拘役
      之宣告，因身體、教育、職業、家庭之關係，執行顯有困
      難者，得以一元以上三元以下折算一日，易科罰金。」，
      而該次修正將上開條文改列為該條第一項，並增列但書，
      其規定為：「犯最重本刑為五年以下有期徒刑以下之刑之
      罪，而受六個月以下有期徒刑或拘役之宣告，因身體、教
      育、職業、家庭之關係或其他正當事由，執行顯有困難者
      ，得以一元以上三元以下折算一日，易科罰金。但確因不
      執行所宣告之刑，難收矯正之效，或難以維持法秩序者，
      不在此限。」；又九十四年一月七日修正、九十五年七月
      一日施行之刑法第四十一條第一項前段規定再經修正為：
      「犯最重本刑為五年以下有期徒刑以下之刑之罪，而受六
      個月以下有期徒刑或拘役之宣告者，得以新臺幣一千元、
      二千元或三千元折算一日，易科罰金。」。另除刑法第四
      十一條第一項有所修正外，罰金罰鍰提高標準條例亦於九
      十五年四月二十八日修正，並自同年七月一日起生效施行
      ，刪除原本第二條「刑法第四十一條易科罰金或第四十二
      條第二項易服勞役者，均就其原定數額提高為一百倍折算
      一日；法律所定罰金數額未依本條例提高倍數，或其處罰
      法條無罰金刑之規定者，亦同。」之規定。是就被告所犯
      上開未經許可持有子彈罪、寄藏贓物罪，依九十年一月四
      日修正前之刑法第四十一條規定，被告即均不得易科罰金
      ，惟依九十年一月四日修正後（即九十四年一月七日修正
      、九十五年七月一日施行前）之刑法第四十一條第一項前
      段規定，被告若受有期徒刑六月以下刑之宣告，即得易科
      罰金；又被告所犯本案二罪，依九十四年一月七日修正前
      之易科罰金折算標準，應以銀元一百元、二百元、三百元
      折算一日，經折算為新臺幣後，應以新臺幣三百元、六百
      元、九百元折算一日，惟依新修正之罰金罰鍰提高標準條
      例及九十四年一月七日修正後之刑法第四十一條第一項前
      段規定，則須以新臺幣一千元、二千元或三千元折算一日
      。是以比較新舊法結果，自以九十四年一月七日修正前刑
      法所定之易科罰金折算標準有利於被告，故應適用九十四
      年一月七日修正前刑法第四十一條第一項前段、罰金罰鍰
      提高標準條例第二條規定，為本案易科罰金之折算標準。
      關於易服勞役之折算標準，九十四年一月七日修正前刑法
      第四十二條第二、三項係規定「易服勞役以一元以上三元
      以下，折算一日。但勞役期限不得逾六個月」、「罰金總
      額折算逾六個月之日數者，以罰金總額與六個月之日數比
      例折算」，其易服勞役之折算標準，依修正前罰金罰鍰提
      高標準條例第二條前段（該條文現已刪除）規定，係就其
      原定數額提高為一百倍折算一日，是依被告行為時之易服
      勞役折算標準，係以銀元三百元即新臺幣九百元折算一日
      ；惟修正後刑法第四十二條第三項則規定為：「易服勞役
      以新臺幣一千元、二千元、三千元折算一日。但勞役期限
      不得逾一年」，係以新臺幣一千元、二千元、三千元之標
      準折算一日。經比較新舊法，以新法之易服勞役折算標準
      較有利於被告，而應適用九十四年一月七日修正後刑法第
      四十二條第三項規定。關於定應執行刑部分，九十四年一
      月七日修正前刑法第五十一條第五款規定：「宣告多數有
      期徒刑者，於各刑中之最長期以上，各刑合併之刑期以下
      ，定其刑期。但不得逾二十年。」，而修正後刑法第五十
      一條第五款規定：「宣告多數有期徒刑者，於各刑中之最
      長期以上，各刑合併之刑期以下，定其刑期。但不得逾三
      十年。」，是比較新舊法之結果，則以九十四年一月七日
      修正前定應執行刑之法律規定較有利於被告，應適用修正
      前刑法第五十一條第五款定應執行刑。扣案之五點五六mm
      制式子彈三顆，均屬違禁物，爰均依刑法第三十八條第一
      項第一款規定宣告沒收；至於扣案之九mm土造子彈一顆，
      雖具有殺傷力，然於鑑驗過程中因試射擊發已失其子彈違
      禁物之性質，爰不予宣告沒收，附此敘明。又被告所撿拾
      之五點五六mm制式子彈三顆、九mm土造子彈一顆，既屬違
      禁物，即有遭原持有人或所有人故意丟棄之可能，無足夠
      證據認定係他人所遺失或離他人所持有之物，是應為被告
      有利之解釋，而認定上開子彈係無主物，故被告並無侵占
      遺失物之犯行（檢察官亦未起訴侵占遺失物部分），併此
      敘明。
據上論斷，應依刑事訴訟法第二百九十九條第一項前段，槍砲彈
藥刀械管制條例第十二條第四項，刑法第二條第一項、第十一條
前段、第三百四十九條第二項、第四十二條第三項、第三十八條
第一項第一款、九十四年一月七日修正前刑法第五十六條、第四
十一條第一項前段、第五十一條第五款，刑法施行法第一條之一
第一項、第二項前段，廢止前罰金罰鍰提高標準條例第二條，現
行法規所定貨幣單位折算新臺幣條例第二條，判決如主文。
本案經檢察官王鑫健到庭執行職務。
中　　華　　民　　國　　96　　年　　4 　　月　　3 　　日
                    刑事第一庭 審判長法  官  陳興邦
                                     法  官  林春鈴
                                     法  官  劉素如
上正本證明與原本無異。
如不服本判決，應於判決送達後10日內向本院提出上訴狀 (應抄
附繕本)。
                                     書記官  陳育君
中　　華　　民　　國　　96　　年　　4 　　月　　3 　　日
附錄本案論罪科刑法條：
槍砲彈藥刀械管制條例第12條
未經許可，製造、販賣或運輸子彈者，處1 年以上7 年以下有期
徒刑，併科新台幣500 萬元以下罰金。
未經許可，轉讓、出租或出借子彈者，處6 月以上5 年以下有期
徒刑，併科新台幣300 萬元以下罰金。
意圖供自己或他人犯罪之用，而犯前二項之罪者，處3 年以上10
年以下有期徒刑，併科新台幣700 萬元以下罰金。
未經許可，持有、寄藏或意圖販賣而陳列子彈者，處5 年以下有
期徒刑，併科新台幣300 萬元以下罰金。
第1 項至第3 項之未遂犯罰之。
中華民國刑法第349條
收受贓物者，處3 年以下有期徒刑、拘役或5 百元以下罰金。搬
運、寄藏、故買贓物或為牙保者，處5 年以下有期徒刑、拘役或
科或併科1 千元以下罰金。
因贓物變得之財物，以贓物論。
附表
　┌──┬──────┬──┬──────────────┐
　│編號│ 名　　　稱 │數量│   備　　　　　　　　 註　  │
　├──┼──────┼──┼──────────────┤
　│一　│國泰世華商業│一本│戶名：王克全　　　          │
　│　　│銀行雙和分行│　　│帳號：000-00-000000-0　     │
　│　　│存摺　　　　│　　├──────────────┤
  │    │            │    │遭人冒名申辦                │
　├──┼──────┼──┼──────────────┤
　│二　│國泰世華商業│一張│帳號：000-00-000000-0　     │
　│　　│銀行金融卡　│　　│卡號：000-0000000　　       │
  │    │            │    ├──────────────┤
  │    │            │    │遭人冒名申辦                │
　├──┼──────┼──┼──────────────┤
　│三　│高雄市農會金│一張│帳號：0000000000000　       │
　│　　│融卡　　　　│　　│身分證字號：Ｚ000000000（戶名│
  │    │            │    │：何曾汝）　                │
  │    │            │    ├──────────────┤
  │    │            │    │何曾汝於九十二年十一月二十五│
  │    │            │    │日，在高雄市楠梓區遺失      │
　├──┼──────┼──┼──────────────┤
　│四　│新竹國際商業│一本│戶名：蔡文雄　　　　        │
　│　　│銀行板橋分行│　　│帳號：00000000000           │
　│　　│存摺　　　　│　　├──────────────┤
  │    │            │    │非蔡文雄本人申請，係遭陳昌吉│
  │    │            │    │冒名申辦                    │
　├──┼──────┼──┼──────────────┤
　│五　│誠泰銀行永和│一本│戶名：蔡文雄　　　          │
　│　　│分行存摺　　│　　│帳號：000-00-000000-0       │
  │    │            │    ├──────────────┤
  │    │            │    │非蔡文雄本人申請，係遭陳昌吉│
  │    │            │    │冒名申辦　                  │
　├──┼──────┼──┼──────────────┤
　│六　│陳偉政身分證│一張│身分證統一編號：Ｚ000000000  │
  │    │            │    ├──────────────┤
  │    │            │    │陳偉政於九十二年間，在臺北縣│
  │    │            │    │新店市「新店之星KTV」遺失   │
　├──┼──────┼──┼──────────────┤
　│七　│楊連福身分證│一張│身分證統一編號：Ｚ000000000  │
　│　　│　　　　　　│　　├──────────────┤
  │    │            │    │楊連福於九十二年八月間，在臺│
  │    │            │    │北市大直地區遺失　          │
　├──┼──────┼──┼──────────────┤
　│八　│楊連福重型機│一張│楊連福於九十二年八月間，在臺│
　│　　│車駕駛執照　│　　│北市大直地區遺失            │
　└──┴──────┴──┴──────────────┘
